【裁判字號】    95,家聲,61
【裁判日期】    950831
【裁判案由】    請求遺產管理人報酬
【裁判全文】
臺灣板橋地方法院民事裁定              95年度家聲字第61號
聲  請  人  謝碧鳳律師（即被繼承人甲○○之遺產管理人）
            陳志勇律師（即被繼承人甲○○之遺產管理人
上列聲請人因擔任被繼承人甲○○之遺產管理人聲請核定報酬，
本院裁定如下：
    主      文
聲請人謝碧鳳律師得請求代為管理被繼承人甲○○遺產之報酬及
墊付費用合計為新台幣貳拾萬元。
聲請人陳志勇律師得請求代為管理被繼承人甲○○遺產之報酬及
墊付費用合計為新台幣肆拾萬元。
聲請程序費用由被繼承人甲○○之遺產負擔。
    理      由
一、本件聲請意旨略以：
（一）被繼承人甲○○之遺產，經本院以92年度繼字第1440號裁
      定選任聲請人謝碧鳳律師為被繼承人甲○○之遺產管理人
      ，並准對其繼承人為公示催告，復以93年度家催字第63號
      裁定准對其繼承人、債權人及受遺贈人為公示催告，經於
      93年4月1日登載於民眾日報第21版，期限屆滿後並無任何
      繼承人承認繼承，且只有台灣中小企業銀行北三重分行陳
      報被繼承人被繼承人甲○○死亡前未清償之借保債務金額
      計算書五份，因台灣中小企業銀行對被繼承人甲○○名下
      台北縣三重市房地設有抵押權，乃聲請拍賣系爭房地，由
      本院94年度執字第19740號執行程序進行中，95年1月19日
      第一次公開拍賣經部分拍定，其餘部分定於95年4月27日
      進行第二次公開拍賣。再者債權人台灣中小企業銀行為取
      得勝訴判決之執行名義，以利其取回相關假扣押擔保金，
      竟未待上開拍賣抵押物強制執行完畢而向台灣台北地方法
      院另行起訴，聲請人謝碧鳳律師亦親自出庭應訊，認諾其
      請求，但抗辯增加之訴訟費用高達新台幣（下同）18,528
      元，不應由被繼承人甲○○遺產負擔，有台北地院95年度
      重訴字第45號民事答辯狀及判決可稽。另其他被繼承人相
      關事務之處理，皆由聲請人謝碧鳳律師自為之，爰依法請
      求報酬等語。
（二）嗣後因聲請人謝碧鳳律師因業務繁忙，課業繁重，且因缺
      乏公司清算經驗，而聲請解任其所任被繼承人甲○○之遺
      產管理人乙職，經本院以95年度103號民事裁定改任陳志
      勇律師為被繼承人甲○○之遺產管理人。
（三）按財政部台灣省北區國稅局遺產稅免稅證明書所載財產種
      類核定被繼承人甲○○遺產價額雖共計為12,728,097元。
      惟臺北縣三重市○○段337 號土地及4423、5434號地上
      建物，經本院94執地字第19740號拍定價額按持分比例共
      為1,467,431元。同地段338號土地及4825、4826、4827
      、4828、4829、5429、5430、5431、5432、5433地上建物
      ，經本院94執地字第19740號定第一次拍賣底價共為12,60
      0,000元。是以被繼承人甲○○遺產價額核定總計應為22,
      406,860元。
（四）按「遺產管理人得請求報酬，其數額由親屬會議按其勞力
      及其與被繼承人之關係酌定之」民法第1183條有明文。又
      按「親屬會議不能召開或召開有困難時，依法應經親屬會
      議處理之事項，由有召集權人聲請法院處理之。」民法第
      1132條第2 項前段有明文。查被繼承人甲○○之繼承人何
      沛琳（原名何美雪）、蔡秉勳、蔡秉倫、蔡淑靜、蔡鴻森
      、蔡鴻志均已拋棄繼承，不宜擔任親屬會議會員，又查無
      其他親屬會議會員，屬無法召開親屬會議可資酌定報酬數
      額之事，聲請人爰依民法第1132條第2 項、財政部訂頒之
      「稽徵機關核算94年度執行業務者收入標準」第4 、5 點
      、「代管無人承認繼承遺產作業要點」第14點第3 款規定
      ，聲請法院以遺產價值之百分之二至百分之三間，酌定被
      繼承人甲○○之遺產管理人酬金。
（五）按上開第（三）（四）點所示，爰依法聲請酌定被繼承人
      甲○○之遺產管理人謝碧鳳律師報酬為20萬、陳志勇律師
      為40萬等語。
二、按遺產管理人得請求報酬，其數額由親屬會議按其勞力及其
    與被繼承人之關係酌定之；被繼承人無親屬會議可資酌定報
    酬數額，遺產管理職務終結前，應依民法第1183條規定，聲
    請法院酌定報酬，其請求標準不得低於孳息收入部分十分之
    三及遺產現值百分之一，財政部訂頒之「代管無人承認繼承
    遺產作業要點」第14點第3項定有明文。另依財政部訂頒之
    「稽徵機關核算94年度執行業務者收入標準」，有關律師擔
    任檢查人、清算人、破產管理人、遺囑執行人或其他信託人
    案件：按標的物財產價值9 ％計算收入；代理申報遺產稅、
    贈與稅案件：遺產稅每件在直轄市及市40,000元。經查：
（一）聲請人謝碧鳳律師主張其前經本院以92年度繼字第1440號
      裁定為被繼承人甲○○之遺產管理人，並准對其繼承人為
      公示催告，復經本院以93年度家催字第63號裁定准被繼承
      人甲○○之債權人及受遺贈人為公示催告，嗣本院以95年
      度103號裁定改任陳志勇律師為遺產管理人等情，業據聲
      請人提出本院92年度繼字第1440號民事裁定、93年度家催
      字第63號民事裁定、95年度繼字第103號民事裁定影本為
      證，自堪信為真實。
（二）聲請人主張其因管理被繼承人甲○○之遺產，已進行相關
      事務處理等情，業據其提出遺產稅免稅證明書影本、遺產
      清冊影本、本院93年度家催字第63號民事裁定影本、陳報
      狀影本、台灣中小企業銀行北三重分行函影本、本院94年
      度執字第19740號拍賣抵押物強制執行事件通知影本、臺
      灣台北地方法院95年度重訴字第45號民事答辯狀暨判決影
      本、律師函影本、財政部台灣省北區國稅局三重稽徵所函
      影本等件為證，自應認為真實。
（三）依財政部台灣省北區國稅局核發之遺產稅免稅證明書所核
      定被繼承人甲○○之遺產價額總計為12,728,097元，此有
      財政部台灣省北區國稅局送納稅義務人遺產稅免稅證明書
      影本二紙在卷可稽。惟臺北縣三重市○○段337號土地
      及4423、5434號地上建物，經本院以94執地字第19740號
      拍定價額按持分比例共為1,467,431元；同地段338號土
      地及4825、4826、4827、4828、4829、5429、5430、5431
      、5432、5433地上建物，經本院以94執地字第19740號定
      第一次拍賣底價共為12,600,000元等情，此有聲請人所提
      上開本院民事執行處通知影本二紙可憑。是以被繼承人甲
      ○○遺產價額核定總計應為22,406,860元，經核無誤。
（四）本件被繼承人甲○○無親屬會議可資酌定報酬數額，為此
      聲請人依民法第1183條之規定，按上開財政部訂頒「代管
      無人承認繼承遺產作業要點」之標準及「稽徵機關核算94
      年度執行業務者收入標準」，請求依被繼承人遺產現值百
      分之二至百分之三間計算請求代管遺產之報酬，即謝碧鳳
      律師報酬20萬元、陳志勇律師報酬40萬元。本院參酌前開
      卷附被繼承人遺產相關資料，以及聲請人已就遺產管理進
      行相關事務處理等情，經核聲請人聲請酌定上開數額，尚
      無不合，應予准許。
三、依非訟事件法第21條第2項、民事訴訟法第95條、第78條，
    裁定如主文。
中    華    民    國    95    年    8     月    31    日
                  家事法庭  法  官  郭光興
以上正本證明與原本無異。
如不服本裁定應於送達後十日內向本院提出抗告狀，並應繳納抗
告裁判費新臺幣壹仟元。
中    華    民    國    95    年    9     月     1    日
                            書記官  翁子婷


司法院資訊處製作；財團法人民間司法改革基金會備份。
